【裁判字號】    95,訴,2902
【裁判日期】    950919
【裁判案由】    毒品危害防制條例
【裁判全文】
臺灣高雄地方法院刑事判決              95年度訴字第2902號
公  訴  人  臺灣高雄地方法院檢察署檢察官
被      告  甲○○
上列被告因違反毒品危害防制條例案件，經檢察官提起公訴（95
年度毒偵字第1314號），本院判決如下：
    主  文
甲○○連續施用第一級毒品，處有期徒刑拾月。扣案之第一級毒
品海洛因壹包（含包裝袋。驗餘淨重零點零公克、空包裝重零
點貳陸公克）沒收銷燬。
    事  實
一、甲○○前於民國87年間因施用毒品案件，經本院以87年度毒
    聲字第3680號裁定令入戒治處所施以強制戒治，其間經裁定
    停止戒治付保護管束、撤銷停止戒治令入戒治處所施以強制
    戒治，於89年5 月13日強制戒治執行完畢釋放。復於91年間
    即前開強制戒治執行完畢釋放後5 年內，又因施用毒品案件
    ，經本院以92年度訴字第2666號判處有期徒刑1 年確定。詎
    未戒除毒癮，復基於施用第一級毒品之概括犯意，自94年6
    月12日某時起，至同年11月8 日某時止，均在高雄市前鎮區
    鎮○○街278 巷26號住處，多次施用第一級毒品海洛因。嗣
    分別於下列時、地遭查獲：
 (一) 於94年6 月13日下午3 時20分許，經通知至臺灣高雄地方法
    院檢察署觀護人室定期報到並採集其尿液送驗而查獲。
 (二) 同年7 月22日下午1 時40分許，在高雄市○鎮區○○街467
    號前為警查獲，並扣得海洛因1 包（驗餘淨重0.03公克、空
    包裝重0.26公克）。
 (三) 同年10月3 日上午9 時50分許，在高雄市○鎮區○○路170
    號前為警查獲。
 (四) 同年11月8 日上午9 時20分許，在高雄市○○○路與臺機路
    口為警查獲。
二、案經臺灣高雄地方法院檢察署觀護人告發及高雄市政府警察
    局前鎮分局、小港分局分別報請臺灣高雄地方法院檢察署檢
    察官偵查起訴。
    理  由
一、本件被告所犯為死刑、無期徒刑、最輕本刑為3 年以上有期
    徒刑以外之罪，其於準備程序進行中，就被訴事實為有罪之
    陳述，經本院告知簡式審判程序之旨，並聽取被告及檢察官
    之意見後，合議庭認宜進行簡式審判程序，爰依刑事訴訟法
    第273 條之1 第1 項規定，裁定由受命法官獨任進行簡式審
    判程序，合先敘明。
二、前揭事實，業據被告於本院審理中坦白承認，且被告於歷次
    查獲時，分別經採集其尿液送驗結果，均呈嗎啡（即海洛因
    進入人體後之代謝物）陽性反應，有高雄市立凱旋醫院、臺
    灣檢驗科技股份有限公司尿液檢驗報告及尿液採證代碼對照
    表在卷可稽，足認被告前開自白核與科學檢驗結果相符，堪
    予採信。其於上開時、地施用第一級毒品海洛因之犯行，已
    堪認定。
三、按修正後之毒品危害防制條例第20條就施用毒品者，祇於「
    初犯」及「5 年後再犯」二種情形，有其追訴條件之限制，
    即須於初犯經觀察、勒戒或強制戒治釋放後，5 年內均無施
    用毒品之行為，始能認其前所實施之觀察、勒戒或強制戒治
    已足遮斷毒癮，而得於5 年後再犯時，再予適用初犯之規定
    ，重行觀察、勒戒等程序。倘5 年內已經再犯，被依法追訴
    處罰，縱其第3 次（或第3 次以上）施用毒品之時間在初犯
    釋放5 年以後，即與「5 年後再犯」之情形有別，且因已於
    「5 年內再犯」，顯見其再犯率甚高，原實施觀察、勒戒或
    強制戒治，已無法收其實效，而無5 年戒斷期之存在，自無
    再經觀察、勒戒及強制戒治之必要，應得逕行追訴處罰（最
    高法院95年臺上字第1071號判決意旨參照）。本件被告前於
    87年間因施用毒品案件，經本院以87年度毒聲字第3680號裁
    定令入戒治處所施以強制戒治，其間經停止戒治付保護管束
    、撤銷停止戒治令入戒治處所施以強制戒治，於89年5 月13
    日強制戒治執行完畢釋放。復於91年間即前開強制戒治執行
    完畢釋放後5 年內，又因施用毒品案件，經本院以92年度訴
    字第2666號判處有期徒刑1 年確定等情，有臺灣高等法院被
    告前案紀錄表1 份在卷可按。被告既曾於強制戒治執行完畢
    釋放後「5 年內」再犯，且經法院判處罪刑確定，本次又因
    施用毒品為警查獲，即非屬該條例第20條第3 項所定「5 年
    後」再犯之情形，檢察官依毒品危害防制條例第23條第2 項
    之規定，予以追訴，自屬適法。本件事證明確，被告犯行洵
    堪認定，應予依法論科。
四、次按海洛因屬毒品危害防制條例第2 條第2 項第1 款明定之
    第一級毒品。核被告所為，係犯同條例第10條第1 項之施用
    第一級毒品罪。被告於施用前後，持有海洛因之低度行為，
    應為施用之高度行為所吸收，不另論罪。被告前後多次施用
    第一級毒品海洛因之犯行，時間緊接，觸犯構成要件相同之
    罪名，顯係基於概括犯意反覆為之，為連續犯。惟按被告行
    為後，刑法第56條連續犯之規定，業於94年2 月2 日修正刪
    除，並於95年7 月1 日施行，雖非犯罪構成要件之變更，但
    顯已影響行為人刑罰之法律效果，自屬法律有變更。經比較
    新舊法之結果，新法對被告並非有利，自應依刑法第2 條第
    1 項之規定，適用修正前刑法第56條連續犯之規定，以一罪
    論並加重其刑。審酌被告前因施用毒品，經強制戒治及科刑
    判決後，仍未能戒除毒癮，顯見戒毒意志不堅，非經一定時
    間隔離其接觸毒品之機會，難以矯治，惟念及施用毒品究係
    自戕行為，尚未損及他人法益，且於審理時坦認犯行，犯後
    態度尚可等一切情狀，量處如主文所示之刑。
五、至扣案毒品1 包經送驗結果，確屬第一級毒品海洛因（驗餘
    淨重0.03公克、空包裝重0.26公克），有法務調查局鑑定通
    知書1 份在卷可稽（94年度毒偵字第8763號卷第17頁），應
    依毒品危害防制條例第18條第1 項前段規定沒收銷燬。其包
    裝袋因殘有微量海洛因，應與毒品整體同視，併依前開規定
    沒收銷燬。
據上論斷，應依刑事訴訟法第273 條之1 第1 項、第299 條第1
項前段，毒品危害防制條例第10條第1 項、第18條第1 項前段，
刑法第2 條第1 項、第11條、修正前刑法第56條，判決如主文。
中    華    民    國    95    年    9     月    19    日
                  刑事第六庭    法  官  林柏壽
以上正本證明與原本無異。
如不服本判決，應於判決送達後10日內，向本院提出上訴狀。
中    華    民    國    95    年    9     月    19    日
                                書記官  林國龍
附錄本案論罪科刑法條全文：
毒品危害防制條例第10條第1 項
施用第一級毒品者，處6 月以上5 年以下有期徒刑。


司法院資訊處製作；財團法人民間司法改革基金會備份。
